最  高  行  政  法  院  裁  定
110年度抗字第245號
抗  告  人  黃典隆                                     

上列抗告人因與相對人臺灣新北地方法院間社會福利事件，對於
中華民國110年6月17日臺北高等行政法院109年度訴字第637號裁
定，提起抗告，本院裁定如下︰
　　主  文
抗告駁回。
抗告訴訟費用由抗告人負擔。
　　理  由
一、按抗告法院認抗告為不合法或無理由者，應為駁回抗告之裁
    定。
二、抗告人之父黃萬得於民國86年間因坐落在新北市○○區○○路00
    巷00弄00號之違章建築，經臺北縣政府（99年12月25日改制
    後為新北市政府，下稱新北市政府）強制拆除，為顧及黃萬
    得之安全，由新北市政府暫時安置於愛德養護中心，並依行
    為時老人福利法第30條第1款規定，以87年2月3日87北府社
    五字第025283號違反老人福利法罰鍰處分書（下稱罰鍰處分
    ），裁處抗告人新臺幣（下同）3萬元罰鍰。抗告人不服，
    循序提起行政訴訟，經改制前行政法院87年度判字第2761號
    判決駁回在案。抗告人仍不服，以罰鍰處分有行政程序法第
    101條所定顯然錯誤及同法第112條所定一部無效情事存在，
    請求新北市政府更正廢棄罰鍰處分，經新北市政府以108年1
    1月7日新北府社老字第1082048603號函（下稱新北市政府10
    8年11月7日函）復抗告人，罰鍰處分無抗告人所稱行政程序
    法第101條、第112條所定情事。抗告人不服，訴經衛生福利
    部（下稱衛福部）109年4月6日衛部法字第1090001754號訴
    願決定不受理（下稱訴願決定）後，向臺北高等行政法院（
    下稱原審）提起行政訴訟，聲明：一、確認罰鍰處分無效。
    二、確認新北市政府108年11月7日函無效。三、確認訴願決
    定無效。四、衛福部應賠償抗告人精神損失300萬元。五、
    新北市政府應賠償抗告人800萬元，並自87年2月3日起以年
    利率5%計算之利息至賠償止。六、相對人應返還抗告人新臺
    幣8萬元，並自90年2月1日起以年利率5%計算之利息至返還
    止。嗣經原審於110年6月17日以109年度訴字第637號裁定（
    下稱原裁定）將聲明六部分，移送至臺灣新北地方法院即相
    對人審理（至其他聲明部分，原審另以裁判駁回），抗告人
    不服，提起抗告。　　
三、原裁定略以：依抗告人提起本件訴訟之意旨，無非係主張其
    因不服罰鍰處分，向臺灣板橋地方法院（嗣更名為臺灣新北
    地方法院，下稱相對人）提起民事訴訟損害賠償事件，而向
    相對人繳納訴訟費用，相對人未為實體判決，乃依民法第17
    9條規定，請求相對人返還8萬元不當得利；且抗告人於原審
    準備程序中坦稱：相對人除上開民事判決外，並無對其作成
    任何行政處分等語（參原審卷第215至217頁）。是抗告人係
    以前揭民法規定作為其請求權依據而提起本件訴訟，屬私權
    爭議，非屬公法上之爭議，抗告人應向民事法院起訴請求，
    行政法院並無受理訴訟之權限，爰依民事訴訟法第2條第1項
    及行政訴訟法第12條之2第2項前段規定，依職權將本件移送
    至有受理訴訟權限之相對人審理。
四、抗告意旨略謂：抗告人請求相對人應返還8萬元及利息，相
    對人未有任何聲明或陳述，依行政訴訟法第209條、同法第1
    32條準用民事訴訟法第196條、同法第218條準用民事訴訟法
    第388條規定，應判相對人敗訴，原裁定明顯違法；相對人
    依行政訴訟法第37條規定，當然得為原裁定之被告，原裁定
    違背行政訴訟法第37條規定等語。
五、本院查：
　㈠按「行政法院認其無受理訴訟權限者，應依職權以裁定將訴
    訟移送至有受理訴訟權限之管轄法院。」行政訴訟法第12條
    之2第2項前段定有明文。而我國關於行政訴訟與民事訴訟之
    審判，依現行法律之規定，係採二元訴訟制度，分由不同性
    質之法院審理。關於因公法關係所生之爭議，由行政法院審
    判；因私法關係所生之爭執，則由普通法院審判。準此，當
    事人如就行政法院無審判權之私法爭議事件或法律別有規定
    由普通法院審判之訴訟事件，誤向行政法院提起行政訴訟時
    ，行政法院即應依職權將該訴訟事件移送至有受理訴訟權限
    之普通法院審理。
　㈡經查，抗告人係因向相對人提起民事訴訟損害賠償事件，而
    向相對人繳納訴訟費用，並主張相對人未為實體判決，乃依
    民法第179條規定，訴請相對人返還8萬元不當得利及利息，
    且於原審準備程序時，抗告人陳稱相對人並無對其作成任何
    行政處分。是抗告人係以民法規定作為其請求權依據而提起
    本件訴訟，此等爭議，核屬私權爭執之民事事件，並非公法
    上爭議，業經原裁定理由詳為論述。依前開說明，應由普通
    法院審判，行政法院對之並無受理訴訟權限。原裁定依行政
    訴訟法第12條之2第2項前段及民事訴訟法第2條第1項規定，
    將聲明六部分之訴訟移送至有受理訴訟權限之相對人審理，
    自屬有據。抗告意旨主張相對人未有任何聲明或陳述，原審
    應判相對人敗訴，原裁定明顯違法；又相對人依行政訴訟法
    第37條規定，當然得為被告等語，執以指摘原裁定違法，求
    予廢棄，核屬一己主觀見解，為無理由，其抗告應予駁回。
六、據上論結，本件抗告為無理由。依行政訴訟法第104條、民
    事訴訟法第95條、第78條，裁定如主文。
中　　華　　民　　國　　110 　年　　10　　月　　28　　日
                    最高行政法院第四庭
                        審判長法官  胡　方　新　
                              法官　陳　國　成
                              法官　蕭　惠　芳
                              法官　林　惠　瑜
                              法官　曹　瑞　卿

以  上  正  本  證  明  與  原  本  無  異
中　　華　　民　　國　　110 　年　　10　　月　　29　　日
　　　　　　　　　　　　　　　書記官　莊　子　誼